【裁判字號】    99,上易,640
【裁判日期】    990624
【裁判案由】    竊盜
【裁判全文】
臺灣高等法院臺中分院刑事判決         99年度上易字第640號
上  訴  人
即  被  告  丁○○
上列上訴人因竊盜案件，不服臺灣臺中地方法院99年度易字第
853號中華民國99年4月13日第一審判決（起訴案號：臺灣臺中地
方法院檢察署99年度偵字第986號），提起上訴，本院判決如下
：
    主    文
原判決撤銷。
丁○○竊盜，處有期徒刑肆月，如易科罰金，以新臺幣壹仟元折
算壹日；又竊盜，處有期徒刑肆月，如易科罰金，以新臺幣壹仟
元折算壹日。應執行有期徒刑柒月，如易科罰金，以新臺幣壹仟
元折算壹日。
    犯罪事實
一、丁○○基於意圖為自己不法所有之犯意，先於98年7月4日晚
    上11時30分許，在臺中縣豐原市○○○街65號前，持其所有
    之自備鑰匙1支(未扣案) ，竊取乙○○所有停放路旁之車牌
    號碼OW-1531號自用小客車1輛，得手後供己使用，數日後即
    隨意棄置在同縣市○○路20巷1號前處（該車於98年7月12日
    為警尋獲）。另基於意圖為自己不法所有之犯意，於同年8
    月18日晚上6時許，在同縣市○○路104號前，持上開鑰匙，
    竊取丙○○所有停放路旁之車牌號碼GY-9169號自用小客車1
    輛，得手後留供己用，數日後即隨意棄置在同縣市○○路
    229號前處（該車於98年8月19日尋獲）。因車主乙○○、丙
    ○○發現車輛遭竊後隨即報警處理，嗣為警循線查悉上情。
二、案經臺中縣警察局移送臺灣臺中地方法院檢察署檢察官偵查
    起訴。
    理    由
一、證據能力之說明：
  (一)按法院或檢察官得囑託醫院、學校或其他相當之機關、團體
    為鑑定，或審查他人之鑑定，並準用第203條至第206條之1
    規定；其須以言詞報告或說明時，得命實施鑑定或審查之人
    為之，刑事訴訟法第159條第1項、第208條第1項分別定有明
    文。是法院或檢察官依刑事訴訟法第208第1項之規定，囑託
    鑑定機關所出具之鑑定報告，應屬刑事訴訟法第206條第1項
    之鑑定報告，為刑事訴訟法第159條第1項所指「法律有規定
    」之情形，屬傳聞法則之例外，然於司法警察機關調查中之
    案件，為因應實務上，或因量大、或有急迫之現實需求，併
    例行性當然有鑑定之必要者，基於檢察一體原則，得由該管
    檢察長對於轄區內之案件，以事前概括選任鑑定人或囑託鑑
    定機關、團體之方式，俾便轄區內之司法警察官、司法警察
    對於調查中之此類案件，得即時送請先前已選任之鑑定人或
    囑託之鑑定機關、團體實施鑑定，以求時效（法務部92年9
    月1日法檢字第0920035083號函參照，刊載於法務部公報第
    312期）。此種由檢察機關概括選任鑑定人或概括囑託鑑定
    機關、團體，再轉知司法警察官、司法警察於調查犯罪時參
    考辦理之作為，法無明文禁止，係為因應現行刑事訴訟法增
    訂傳聞法則及其例外規定之實務運作而為。此種由司法警察
    官、司法警察依檢察官所概括選任之鑑定人或囑託鑑定機關
    、團體所為之鑑定結果，與檢察官選任或囑託為鑑定者，性
    質上並無差異，同具有證據能力（最高法院96年度台上字第
    2860號判決參照）。而依臺灣高等法院檢察署檢察長概括選
    任鑑定機關名冊所載，刑事警察局為臺灣高等法院檢察署檢
    察長概括選任為指紋鑑定之機關，此為法院審判職務所知悉
    之事實。是卷附行政院警政署刑事警察局98年7月31日刑紋
    字第0980103845號鑑驗書及98年9月23日刑紋字第098012650
    9號鑑驗書，雖係由臺中縣警察局送請鑑定，揆諸前開說明
    ，既已由檢察機關概括授權由司法警察官送鑑定，是上揭鑑
    驗書，應屬刑事訴訟法第208條準用第206條第1項所稱之書
    面報告，為同法第159條第1項所指法律有規定之情形，得為
    本案證據。
  (二)次按被告以外之人於審判外之陳述雖不符刑事訴訟法第159
    條之1至之4等4條之規定，而經當事人於審判程序同意作為
    證據，法院審酌該言詞陳述或書面陳述作成時之情況，認為
    適當者，亦得為證據。當事人、代理人或辯護人於法院調查
    證據時，知有刑事訴訟法第159條第1項不得為證據之情形，
    而未於言詞辯論終結前聲明異議者，視為有前項之同意，刑
    事訴訟法第159條之5定有明文。立法意旨在於傳聞證據未經
    當事人之反對詰問予以核實，原則上先予排除。惟若當事人
    已放棄反對詰問權，於審判程序中表明同意該等傳聞證據可
    作為證據，或於言詞辯論終結前未聲明異議，基於尊重當事
    人對傳聞證據之處分權，及證據資料愈豐富，愈有助於真實
    發見之理念，且強化言詞辯論主義，使訴訟程序得以順暢進
    行，上開傳聞證據亦均具有證據能力。本件被害人乙○○、
    丙○○於警詢之證述、臺中縣警察局鑑識課刑案現場勘察報
    告、勘察採證同意書、刑事案件證物採驗紀錄表、刑案紀錄
    表、臺中縣警察局車輛協尋電腦輸入單、搜索扣押筆錄、扣
    押物品目錄表等證據，雖係被告以外之人於審判外之言詞或
    書面陳述，惟公訴人及被告於原審及本院審理時，均未爭執
    其證據能力，本院審酌上開證據作成或取得之情況，並無違
    法不當情事，且客觀上亦無顯不可信之情形，堪認為適當，
    依刑事訴訟法第159條之5 規定，均有證據能力。至卷附現
    場照片，並非供述證據，無傳聞法則之適用，與本案待證事
    實具有關聯性，且無證據證明係公務員違法取得之物，亦得
    為證據。
二、認定犯罪事實所憑之證據及理由：
    上揭竊盜之犯罪事實，業據被告迭於警詢、偵查、原審及本
    院審理中坦承不諱，核與證人即被害人乙○○、丙○○警詢
    證述遭竊之情節相符。此外，被害人乙○○所有之車牌號碼
    OW-1531號自用小客車上採驗查悉與被告指紋卡之左食指、
    左中指指紋相符之結果，有臺中縣警察局鑑識課刑案現場勘
    察報告所附勘察採證同意書、刑事案件證物採驗紀錄表、刑
    案紀錄表各1份、採證照片8幀、內政部警政署刑事警察局98
    年7月31日刑紋字第0980103845號鑑驗書1份（見警卷第6頁
    至第14頁、第16頁至第22頁) ；被害人丙○○所有之車牌號
    碼GY -9169號自用小客車上亦採驗查悉與被告指紋卡之左中
    指指紋相符之結果，有臺中縣警察局鑑識課刑案現場勘察報
    告所附勘察採證同意書、刑事案件證物採驗紀錄表各1份、
    採證照片18幀、臺中縣警察局車輛協尋電腦輸入單1紙、內
    政部警政署刑事警察局98年9月23日刑紋字第0980126509號
    鑑驗書1份可稽（見警卷臺中縣警察局刑案偵查卷宗第23頁
    至第36頁、第40頁、第41頁及第43至45頁）。綜上證據調查
    結果，足認被告上開任意性自白，核與事實相符，堪予採信
    。本案事證明確，被告犯行洵堪認定，應依法論科。
三、論罪科刑之理由：
  (一)被告行為後，立法院於98年12月15日修正刑法第41條第8項
    之規定：「第一項至第四項及第七項之規定，於數罪併罰之
    數罪均得易科罰金或易服社會勞動，其應執行之刑逾六月者
    ，亦適用之。」，而將得易科罰金之適用範圍，擴大為數罪
    併罰之數罪均得易科罰金，其執行刑逾六月者，亦得易科罰
    金，並經總統於98年12月30日公布，而於99年1月1日起生效
    。惟修正前刑法第41條第2項關於數罪併罰，其執行之刑未
    逾六個月者，始得易科罰金之規定，業經司法院大法官會議
    於98年6月19日作成釋字第662號解釋：「中華民國九十四年
    二月二日修正公布之現行刑法第四十一條第二項，關於數罪
    併罰，數宣告刑均得易科罰金，而定應執行刑之刑逾六個月
    者，排除適用同條第一項得易科罰金之規定部分，與憲法第
    二十三條規定有違，並與本院釋字第三六六號解釋意旨不符
    ，應自本解釋公布之日起失其效力。」準此以言，修正後刑
    法第41條第8項僅係將上開釋字第662號解釋內容予以明文化
    ，修正前刑法第41條第2項規定既經上開解釋宣示「失其效
    力」，本次修法對於受刑人適用刑罰法律之結果並無任何差
    異，應逕予適用現行刑法第41條第8項之規定，毋庸再為新
    舊法之比較（臺灣高等法院臺南分院98年度上易字第408 號
    、98年度上更一字第352號刑事判決均同此見解）。揆諸上
    開說明，故本件就被告所犯數罪定其應執行之刑，應併諭知
    易科罰金之折算標準。又依新修正之刑事訴訟法第479條第2
    項規定，可知該易服社會勞動乃係屬執行檢察官之權限，本
    件無須於主文中諭知易服社會勞動之折算標準。
  (二)核被告先後所為二次竊盜犯行，均係犯刑法第320條第1項竊
    盜罪。被告所犯上開二罪間，犯意各別，行為互殊，應予分
    論併罰。原審以被告罪證明確，予以論罪科刑，原無不合，
    惟查：被告雖前於94年間因施用毒品案件，經臺灣苗栗地方
    法院判處應執行有期徒刑1年確定，再於95年間因竊盜案件
    ，經臺灣苗栗地方法院判處有期徒刑3年2月確定，嗣經減刑
    並定應執行有期徒刑3年8月確定，於98年4月21日假釋付保
    護管束出獄，惟於保護管束期間再犯毒品案，經撤銷假釋執
    行殘刑，現執行中，此經本院調閱臺灣臺中方法院檢察署99
    年度執助字第910號執行卷宗核實，並有卷附上開核准撤銷
    假釋函、撤銷假釋報告表及臺灣高等法院被告前案紀錄表可
    稽（見本院卷第13至29頁、第38至40頁），亦即被告前開犯
    罪尚未執行完畢，不能成立累犯。原判決誤認被告成立累犯
    ，尚有未當。被告上訴意旨執此指摘原判決不當，為有理由
    ，應由本院將原判決撤銷改判。爰審酌被告犯罪動機及目的
    係為竊取他人車輛代步使用、犯罪手段係以自備鑰匙竊取之
    、其教育程度為國中畢業、前有竊盜素行、因另案入監服刑
    前之生活狀況係與母親同住，在家中經營之葡萄園內幫忙工
    作，賺取薪資，及斟酌被告犯罪後坦承犯行不諱，犯後態度
    尚佳等一切情狀，分別量處如主文所示之刑，定其應執行之
    刑，併諭知易科罰金之折算標準。末按，被告持以違犯本件
    二次竊盜犯行所用之自備鑰匙1支，並未據扣案，雖無證據
    證明已滅失，惟避免將來執行之困難，爰不予諭知沒收。
據上論斷，應依刑事訴訟法第369條第1項前段、第364條、第299
條第1項前段，刑法第320條第1項、第51條第5款、第41條第1項
前段，刑法施行法第1條之1第1項、第2項前段，判決如主文。
本案經檢察官甲○○到庭執行職務
中    華    民    國    99    年    6     月    24    日
            刑事第十一庭  審判長法  官  郭  同  奇
                                法  官  洪  曉  能
                                法  官  許  冰  芬
上列正本證明與原本無異。
不得上訴。
                                書記官  蔡  嘉  萍
中    華    民    國    99    年    6     月    24    日

司法院資訊處製作；財團法人民間司法改革基金會備份。
